【裁判字號】    97,訴,3004
【裁判日期】    971118
【裁判案由】    違反毒品危害防制條例
【裁判全文】
臺灣彰化地方法院刑事判決              97年度訴字第3004號
公  訴  人  臺灣彰化地方法院檢察署檢察官
被      告  甲○○
                    （另案在臺灣彰化監獄執行中）
上列被告因違反毒品危害防制條例案件，經檢察官提起公訴（九
十七年度毒偵字第三七二二號），本院依簡式審判程序判決如下
：
    主  文
甲○○施用第一級毒品，處有期徒刑玖月；又施用第二級毒品，
處有期徒刑伍月，應執行有期徒刑壹年。
    事  實
一、甲○○於民國九十六年間，因施用第一級毒品案件，經本院
    以九十六年度毒聲字第一七五號裁定應送勒戒處所觀察、勒
    戒後，認無繼續施用毒品之傾向，於九十六年七月三十一日
    執行完畢釋放，並由臺灣彰化地方法院檢察署檢察官於九十
    六年八月八日以九十六年度毒偵字第一０五０號為不起訴處
    分確定。詎其於前開觀察、勒戒執行完畢釋放後五年內，復
    基於施用第一級毒品海洛因之犯意，於九十七年八月六日下
    午四時三十分許，在彰化縣員林鎮○○里○○路「員榮醫院
    」廁所內，以將第一級毒品海洛因粉末置入注射針筒內加水
    後，再以針筒注射手臂血管之方式，施用第一級毒品海洛因
    一次；其於上開施用第一級毒品後隨即另基於施用第二級毒
    品甲基安非他命之犯意，於同日下午四時四十分許，在上開
    地點，以將甲基安非他命置於玻璃球管內以火燒烤吸食其煙
    霧之方式，施用第二級毒品甲基安非他命一次。嗣於同日晚
    上七時二十分許，其因另案遭通緝而在彰化縣員林鎮○○路
    與永昌街口為警緝獲，雖當場無具體事證足資證明甲○○確
    實涉有施用海洛因及甲基安非他命之上開犯行，惟甲○○於
    其上開施用海洛因及甲基安非他命犯罪未為有偵查權限之機
    關發覺前，即主動向員警自首前開犯行，而接受裁判，且經
    警採集其尿液送驗後，結果呈嗎啡及甲基安非他命陽性反應
    ，而悉上情。
二、案經彰化縣警察局員林分局報請臺灣彰化地方法院檢察署檢
    察官偵查起訴。
    理  由
一、按除被告所犯為死刑、無期徒刑、最輕本刑為三年以上有期
    徒刑之罪或高等法院管轄第一審案件者外，於刑事訴訟法第
    二百七十三條第一項程序進行中，被告先就被訴事實為有罪
    之陳述時，審判長得告知被告簡式審判程序之旨，並聽取當
    事人、代理人、辯護人及輔佐人之意見後，裁定進行簡式審
    判程序；除簡式審判程序及簡易程序案件外，第一審應行合
    議審判；刑事訴訟法第二百七十三條之一第一項、第二百八
    十四條之一分別定有明文。本件被告甲○○所犯係死刑、無
    期徒刑、最輕本刑為三年以上有期徒刑或高等法院管轄第一
    審案件以外之罪，且於本院行準備程序時就被訴事實為有罪
    之陳述，經受命法官告知簡式審判程序之旨，並聽取公訴人
    、被告之意見後，本院合議庭認無不得或不宜改依簡式審判
    程序進行之處，經評議結果，裁定改由受命法官獨任行簡式
    審判程序，合先敘明。
二、訊據被告甲○○對於上開施用第一級毒品海洛因及第二級毒
    品甲基安非他命之犯行均坦承不諱，且警員於九十七年八月
    六日經其同意採集尿液送驗，結果呈嗎啡及甲基安非他命陽
    性反應，此有詮昕科技股份有限公司濫用藥物尿液檢驗報告
    、彰化縣警察局員林分局委檢驗尿液代號與真實姓名對照認
    證單各一紙在卷可稽，足徵被告之任意性自白確與事實相符
    ，堪予採信。又被告前於九十六年間，因施用第一級毒品案
    件，經本院以九十六年度毒聲字第一七五號裁定應送勒戒處
    所觀察、勒戒後，認無繼續施用毒品之傾向，於九十六年七
    月三十一日執行完畢釋放，並由臺灣彰化地方法院檢察署檢
    察官於九十六年八月八日以九十六年度毒偵字第一０五０號
    為不起訴處分確定等情，有臺灣彰化地方法院檢察署刑案資
    料查註錄表及臺灣高等法院被告前案紀錄表各一份在卷可考
    。被告於九十六年七月三十一日觀察、勒戒執行完畢釋放後
    ，五年內再犯本件施用第一級毒品及第二級毒品犯行，依毒
    品危害防制條例第二十三條第二項規定，自應依法論科。本
    件事證明確，被告施用第一級毒品海洛因及第二級毒品甲基
    安非他命之犯行，均堪認定，應予依法論科。
三、查海洛因、甲基安非他命分別係毒品危害防制條例第二條第
    二項第一款、第二款所稱之第一級、第二級毒品，依法均不
    得持有、施用。故核被告所為，係犯毒品危害防制條例第十
    條第一項之施用第一級毒品罪及同條第二項之施用第二級毒
    品罪。被告為施用毒品海洛因、甲基安非他命而持有之低度
    行為，各為其施用之高度行為所吸收，均不另論罪。按刑法
    第六十二條所謂「發覺」，固非以有偵查犯罪職權之機關或
    人員確知其人犯罪無誤為必要，而於對其發生嫌疑時，即得
    謂為已發覺；但此項對犯人之嫌疑，仍須有確切之根據得為
    合理之可疑者，始足當之，若單純主觀上之懷疑，要不得謂
    已發生嫌疑（最高法院七十二年臺上字第六四一號判例意旨
    參照）。本件有關被告涉犯施用第一級毒品海洛因及第二級
    毒品甲基安非他命之犯行，被告係因另案遭通緝而於九十七
    年八月六日晚上七時二十分許在彰化縣員林鎮○○路與永昌
    街口為警緝獲，雖當場無具體事證足資證明被告確實涉有施
    用海洛因及甲基安非他命之上開犯行，且被告外觀亦無何特
    徵足以顯現其係現行犯或準現行犯之情形下，被告即在警員
    製作筆錄時主動向彰化縣警察局員林分局東山派出所警員自
    首其施用第一級毒品海洛因及第二級毒品甲基安非他命之犯
    行，並同意採尿送驗，此有九十七年八月六日之警訊筆錄在
    卷可稽，足認被告確係在警員未發現有確切之根據得為合理
    之懷疑前，即主動供述其施用第一級毒品海洛因及第二級毒
    品甲基安非他命，是被告對於未發覺之上開二罪自首而接受
    裁判，均應依自首之規定減輕其刑。被告所犯上開施用第一
    級毒品一次及施用第二級毒品一次二罪間，犯意各別，行為
    互殊，應予分論併罰。爰審酌被告曾因施用毒品經觀察、勒
    戒後，猶未能深切體認毒品危害己身之鉅，及早謀求脫離毒
    害之道，反而於觀察、勒戒後伺機再犯，未見有何收斂、警
    惕之意，無視於毒品對於自身健康之戕害及國家對於杜絕毒
    品犯罪之禁令，自有使其接受相當時期監禁以敦化性情之必
    要，惟念及被告於本院審理時尚能坦承犯行，且施用毒品固
    戕害個人健康至深，然就他人權益之侵害仍屬有限，及其犯
    罪之動機、目的、手段、智識程度等一切情狀，分別量處如
    主文所示之刑，並定其應執行之刑，以示懲儆。
據上論斷，應依刑事訴訟法第二百七十三條之一第一項、第二百
九十九條第一項前段，毒品危害防制條例第十條第一項、第二項
，刑法第十一條前段、第五十一條第五款，判決如主文。
本案經檢察官陳茂榮到庭執行職務。
中    華    民    國    97    年    11    月    18    日
                        臺灣彰化地方法院刑事第二庭
                            法      官  石馨文
以上正本證明與原本無異。
如不服本判決，應於判決送達後10日內，向本院提出上訴書狀，
上訴書狀應「敘述具體上訴理由」，並按他造當事人之人數附繕
本。「切勿逕送上級法院」。
中    華    民    國    97    年    11    月    19    日
                            書  記  官  洪年慶
附錄本案論罪科刑法條：
毒品危害防制條例第10條
施用第一級毒品者，處 6 月以上 5 年以下有期徒刑。
施用第二級毒品者，處 3 年以下有期徒刑。


司法院資訊處製作；財團法人民間司法改革基金會備份。
